臺灣高等法院刑事判決　　　　　　　　 96年度上易字第212號
上　訴　人
即　被　告　甲○○
上列上訴人因竊盜案件，不服臺灣臺北地方法院95年度易緝字第
207號，中華民國95年11月30日第一審判決（聲請簡易處刑案號
：臺灣臺北地方法院檢察署94年度偵字第23161號），提起上訴
，本院判決如下：
    主  文
上訴駁回。
    事  實
一、甲○○因其所有車牌號碼EV-7715號自小客車之車牌遭警查
    扣，竟意圖為自己不法之所有，於民國94年11月6日晚間11
    時許，在桃園縣桃園市○○路○○路旁某處，攜帶在上開處
    所先拾得客觀上具有殺傷力，足以對人之生命、身體安全構
    成威脅而可供兇器使用之金屬扳手1支，竊取乙○○所有之
    車牌號碼MP-0176號自小客車之車牌兩面（按上開車輛係於
    93年9月13日16時在桃園縣龜山鄉遭不詳姓名已成年之人竊
    取後，將該車輛之車牌懸掛於不明之車輛上），得手後旋將
    之懸掛於其所有之上開車牌遭查扣之自小客車上。嗣於94年
    11月21日凌晨0時50分許，甲○○將上開懸掛有竊得車牌之
    車輛停放於臺北縣板橋市○○街第61號停車格內時，適有臺
    北縣政府警察局保安警察隊員警巡邏發覺該車牌為失竊車牌
    而循線查獲，並扣得上開扳手1支。
二、案經臺北縣政府警察局移送臺灣板橋地方法院檢察署移轉臺
    灣臺北地方法院檢察署檢察官偵查並聲請簡易判決處刑，經
    臺灣臺北地方法院臺北簡易庭認不宜適用簡易程序，移送原
    審依通常程序審理，經訊問後，甲○○就被訴事實為有罪之
    陳述，於聽取當事人意見後，經合議庭裁定由受命法官獨任
    進行簡式審判程序。
    理  由
壹、證據能力部分：
    本件認定事實所引用之本件卷內所有卷證資料（包含人證與
    文書證據、物證等證據），並無證據證明係公務員違背法定
    程序所取得，且被告於原審審理時對檢察官所提出之證據方
    法之證據能力均表示沒意見等語，而卷內之文書證據，亦無
    刑事訴訟法第159條之4之顯有不可信之情況與不得作為證據
    之情形，且被害人乙○○於審判外之陳述，依刑事訴訟法第
    273條之2規定排除同法第159條第1項傳聞排除法則之適用，
    從而，依刑事訴訟法第159條至159條之5及第273條之2之規
    定，本件認定事實所引用之本件卷證所有證據（包含人證與
    文書證據、物證等證據），均有證據能力，合先敘明。
貳、實體部分：
一、被告甲○○於本院審理時未到庭，惟其於警詢、原審偵審中
    對於上揭犯罪事實均坦承不諱，核與被害人乙○○警詢證述
    之情節大致相符，並有扳手1支扣案可稽。此外，復有被害
    人乙○○出具之贓物認領收據、現場照片、車牌失竊資料個
    別查詢報表等可資佐證，堪信被告自白與事實相符，自足採
    為認定事實之基礎。至被害人乙○○於警詢時證述其所有之
    MP-0176號車牌2面失竊時間為93年9月13日下午4時許、失竊
    地點為桃園縣龜山鄉某處，並有卷附車牌失竊資料個別查詢
    報表可資佐證，核與被告供稱之行竊時間、地點雖不一致，
    但按刑法上之持有，係指對物之現實佔有者而言，不問其為
    合法或非法之佔有，為維持其事實上之佔有關係，藉以維護
    社會秩序，除原所有權人於其所有權被侵害時得依法即時排
    除侵害外，不容任何人未經法定程序任意變更現實佔有之狀
    態，如有對於他人現實佔有之物予以不法侵害時，仍難解免
    其刑責，最高法院84年度台非字第109號判決意旨可資參照
    ，本件被害人乙○○於警詢時係證述其所有之車牌號碼MP-0
    176號車輛係於93年9月13日16時在桃園縣龜山鄉遭不詳姓名
    已成年之人竊取，而被告則係供述該2車牌係懸掛於不詳車
    輛上，由其以上開扳手卸下螺絲之方式竊走，雖被告竊取時
    ，上開車牌係在第三人之非法持有之下，揆諸上開判決意旨
    ，自不得僅以被告係竊取他人失竊之物，而解免其竊盜之刑
    責。本件事證明確，被告犯行洵堪認定。
二、新舊法比較適用：
(一)按94年1月7日修正公布，95年7月1日施行之修正後刑法第2
    條第1項規定：「行為後法律有變更者，適用行為時之法律
    。但行為後之法律有利於行為人者，適用最有利於行為人之
    法律。」。
(二)被告於行為時之刑法第41條第1項前段規定：「犯最重本刑
    為五年以下有期徒刑以下之刑之罪，而受六個月以下有期徒
    刑或拘役之宣告，因身體、教育、職業、家庭之關係或其他
    正當事由，執行顯有困難者，得以一元以上三元以下折算一
    日，易科罰金。」，又被告行為時之易科罰金折算標準及罰
    金罰鍰提高標準條例第2條前段（現已刪除）規定，就其原
    定數額提高為100倍折算1日，則本件被告行為時之易科罰金
    折算標準，應以銀元100元以上300元以下折算1日，經折算
    為新臺幣後，應以新臺幣300以上900元以下折算為1日。惟
    95年7月1日修正公布施行之刑法第41條第1項前段則規定：
    「犯最重本刑為五年以下有期徒刑以下之刑之罪，而受六個
    月以下有期徒刑或拘役之宣告者，得以新臺幣一千元、二千
    元或三千元折算一日，易科罰金。」，經比較修正前後之易
    科罰金折算標準，以被告行為時之規定，較有利於被告，則
    應依刑法第2條第1項前段，適用行為時刑法第41條第1項前
    段及罰金罰鍰提高標準條例第2條前段之規定，定其折算標
    準。
(三)另被告行為後刑法第57條、第58條等規定，亦經修正，惟此
    為法院就刑之裁量及加減審認標準見解之明文化，非屬法律
    之變更。
(四)經綜合被告本件全部罪刑之結果而為比較，被告行為後之刑
    法並不較有利於被告，本件應適用被告行為時之刑法之規定
    論處。
三、按扣案之板手1支，其為鐵製，具相當之重量，為吾人日常
    生活經驗可知，若持該板手朝人之身體攻擊，其在客觀上即
    足以威脅人之生命、身體及安全，自屬兇器。被告攜帶扣案
    之板手行竊，核其所為係犯刑法第321條第1項第3款之攜帶
    兇器竊盜罪。
四、原審基於上開理由，因依被告行為後刑法第2條第1項前段，
    被告行為時刑法第321條第1項第3款、第41條第1項前段，被
    告行為時罰金罰鍰提高標準條例第1條前段、第2條，現行法
    規所定貨幣單位折算新臺幣條例第2條各規定，於審酌被告
    犯罪之手段、所生危害、嗣後坦承犯行、犯後態度尚佳等一
    切情狀，量處有期徒刑6月，並諭知如易科罰金，以銀元300
    元即新臺幣900元折算1日。暨以扣案之扳手1支，為被告所
    拾得而為其所有，且供被告犯罪所用之物，業據被告供承在
    卷，併依被告行為時刑法第38條第1項第2款規定宣告沒收。
    核其認事用法，俱無違誤，量刑亦甚允洽。被告上訴意旨，
    未據上訴理由，任意指摘原判決不當，為無理由，應予駁回
    。
五、被告經合法傳喚，無正當理由不到庭，爰不待其陳述，逕行
    判決。
據上論斷，應依刑事訴訟法第368條、第371條，判決如主文。
本案經檢察官黃柏齡到庭執行職務。
中　　華　　民　　國　　96　　年　　3 　　月　　21　　日
                  刑事第十九庭審判長法  官  尤豐彥
                                    法  官  宋  祺
                                    法  官  黃金富
以上正本證明與原本無異。
不得上訴。
                                    書記官  高士童
中　　華　　民　　國　　96　　年　　3 　　月　　21　　日
附錄：本件論罪科刑法條全文
中華民國刑法第321條
犯竊盜罪而有左列情形之一者，處6月以上、5年以下有期徒刑：
一、於夜間侵入住宅或有人居住之建築物、船艦或隱匿其內而犯
    之者。
二、毀越門扇、牆垣或其他安全設備而犯之者。
三、攜帶兇器而犯之者。
四、結夥三人以上而犯之者。
五、乘火災、水災或其他災害之際而犯之者。
六、在車站或埠頭而犯之者。
前項之未遂犯罰之。
